臺灣高等法院刑事判決　　　　　　　　 96年度上訴字第937號
　　上　訴　人
　　即　被　告　乙○○
　　　　　　　　　　　　（臺灣臺北戒治所執行中）
　　選任辯護人　羅美鈴　律師
　　　　　　　　何啟熏　律師
　　　　　　　　蔡明熙　律師
上列上訴人因違犯毒品危害防制條例案件，不服臺灣桃園地方法
院95年度訴字第1809號，中華民國95年12月21日第一審判決（起
訴案號：臺灣桃園地方法院檢察署95年度偵字第10043號），提
起上訴，判決如下：
    主  　　文
原判決撤銷。
乙○○共同連續販賣第二級毒品，處有期徒刑陸年，犯罪所得財
物新臺幣壹萬陸仟元沒收，如全部或一部不能沒收，以其財產抵
償。
乙○○共同連續販賣第一級毒品，處有期徒刑拾貳年，犯罪所得
財物新臺幣壹萬參仟元沒收，如全部或一部不能沒收，以其財產
抵償。
應執行有期徒刑拾肆年，犯罪所得財物共新臺幣貳萬玖仟元沒收
，如全部或一部不能沒收，以其財產抵償。
    事實及理由
壹、構成要件的犯罪事實
一、乙○○基於幫助綽號「大頭」的成年人廖承啟（已於民國95
　　年4月17日死亡）分別販賣第2級毒品安非他命、第1級毒品海
    洛因以營利的概括犯意，由乙○○以0000000000號、0000000-
    000號、0000000000號行動電話；廖承啟則以0000000000號行
    動電話作為聯絡工具，為廖承啟接聽購毒者來電。
    乙○○自94年7月2日下午5時許起至95年4月初，於附表所示
    時、地，以所載的價格、聯絡及交貨方式，並參與販賣毒品
    不可或缺的數量及價額的意思合致的構成要件行為；期間乙○○並曾參與送交毒品並收取價款的販毒行為。
    連續與廖承啟共同販賣如附表所示第2級毒品安非他命多次
    、第1級毒品海洛因1次予丙○○。
二、乙○○承續前述以幫助的意思，參與實行廖承啟販賣第1級
　　毒品海洛因的構成要件行為的概括犯意，由乙○○以0000-
    000000號行動電話作為購買毒品的價格、數量及交貨方式的
    聯絡工具，而由廖承啟前往約定地點交付毒品並收取價款的
    方式，於95年1至3月間，在桃園縣觀音鄉○○○路○路邊、
    同縣中壢火車站附近的麥當勞速食店等處，以每次新台幣（
    下同）2-6千元不等的價格、數量，連續5、6次，與廖承啟共
    同販賣第1級毒品海洛因給甲○○。
貳、關於證據能力
一、被告及辯護人對於卷證的證據能力並不爭執（本院96年4月4
    日、同年月27日準備程序筆錄第3頁、第2頁）。
二、對於原判決引用證人丙○○、甲○○警詢筆錄的證據能力補
    充敘述如下：
　　司法警察官或司法警察依法定程序製作的詢問筆錄，即屬刑
    事訴訟法第165條第1項規定可為證據的筆錄。法院依直接審
    理方式，顯示於公判庭加以調查，並經言詞辯論，有證據能
    力（最高法院95台上5973號判決參照）。
參、認定犯罪事實所憑的證據及理由
一、被告對於上述犯罪事實經過均不否認；但辯稱，純粹是基於
　　幫助的意思而代廖承啟接聽購買毒品者的來電，應只成立幫
　　助犯（詳後述）。
二、證人丙○○、甲○○就事實欄記載的購毒事實，先後於警詢
　　、偵查及原審證述、結證的證言。
三、前述各號碼行動電話的通訊監察紀錄。證實被告坦承接聽販
    毒電話等行為，與事實相符。
肆、被告的辯解
　　被告辯稱，純粹是幫忙廖承啟接聽電話，應只是幫助犯而非
　　共同正犯；來電購買毒品者都只是購買安非他命，沒有海洛
　　因等語。
伍、對於被告辯解的認定
一、被告接聽販毒電話已是事實；而被告參與實行的行為不僅止
    於接聽電話，被告且涉及送交毒品及收取價款的販毒核心行
    為；固然由被告出面交付毒品的次數相對於廖承啟而言顯得
    較少，但被告終究曾經參與，已經證人丙○○、甲○○於警
    詢或偵查及原審明確證述；雖然2位證人於原審曾有刻意迴護
    被告的閃爍言詞，但對於向被告購買毒品的核心事實，則始終
    證述如一：「我也是透過朋友，由朋友打電話給被告要跟他拿
    海洛因。海洛因是由大頭（廖承啟）拿給我的。」、「需要海
    洛因時，都是打電話給被告。」、「電話中都是被告本人接聽
    。」（原審第66頁第5答、第67頁第2、3答）
    因此，被告所為縱使本意是出於幫助廖承啟販賣，但因被告已
    實際參與販毒的交易構成要件行為，其共犯的程度，已經提昇
    至共同正犯。被告辯稱只是幫助犯等語，不可採信。
二、被告與廖承啟販毒的內容包括第1、2級毒品海洛因、安非他命
    的事實，已經證人丙○○、甲○○明確證述（偵卷第74頁第2答
    、第105頁第3答、第94頁末行至96頁；原審第66頁第5答、第67
    頁第2答）。
    被告辯稱販賣的毒品種類不包含海洛因等語，屬於事後推卸責任
    ，逃避刑責的說詞，不能採信。
    被告其餘辯解，已經原判決論述，且不影響於犯罪事實的認定，
    不另一一敘述。
陸、撤銷改判的理由
一、撤銷原判決的理由
    原判決引用刑法第59條規定，加以減輕刑罰；被告竟以原判決量
    刑過重為由，提起上訴，上訴無理由；檢察官於審理中，則指稱
    原判決適用刑法第59條減輕被告刑罰並不適當。
    經查，對於販毒此等無被害者的犯罪類型，原判決既已論述何以
    援引刑法第59條的理由，且不違反常理，應加以認同；但原判決
    對於被告的販賣第1級、第2級毒品的行為，只就販賣第1級毒品
    犯行引用刑法第59條規定，酌量減輕刑罰，欠缺論理的一致性。
    因此撤銷改判。
二、自為判決的論罪科刑理由
（一）被告所為，違犯毒品危害防制條例第4條第1項、第2項販賣第
      1級、第2級毒品罪。
（二）被告因販賣而持有海洛因、安非他命的低度行為，分別為販賣
　　　的高度行為吸收，均不另論罪。
（三）被告與廖承啟間就所犯2罪名，具有犯意聯絡、行為分擔，均
　　　為共同正犯。
（四）前後多次販賣安非他命、海洛因的犯行，各皆時間緊接、所
　　　犯構成要件相同，顯然分別基於概括犯意而反覆實行，應依
　　　刑法第2條第1項前段規定，適用修正前刑法第56條，分別論
　　　以連續犯1罪。
（五）所犯上述2罪間，犯意各別、犯行不同，應分論併罰。
（六）被告以幫助的犯意，參與實行前述犯行，查獲販賣毒品的次
　　　數並非頻繁，數量、金額也不多，獲利應認為有限，犯罪情
　　　節並非十分嚴重，情輕法重，因吸毒而淪為販毒，有本院被
　　　告前案紀錄表可憑，在客觀上足以引起一般的同情，可以憫
　　　恕，所犯2罪均依刑法第59條規定，減輕刑罰。
（七）審酌被告犯罪的動機、目的、手段、所生危害、所得利益，
　　　以及推卸否認的犯後態度等一切情狀，認宜分別量處如主文
　　　所示刑罰，並定其應執行刑。
（八）被告對於販毒所得雖然堅不吐實；依據證人丙○○、甲○○
　　　的供述，原判決所為保守的計算，可以採認。
　　　因此，被告販賣第1級毒品所得，1萬3千元；販賣第2級毒品
      所得1萬6千元，均應依毒品危害防制條例第19條第1項規定
      諭知沒收，如全部或一部不能沒收，以其財產抵償。
      共同正犯廖承啟已經死亡，因此，無須諭知連帶沒收。
柒、公訴意旨另以：被告於95年5月6日下午5時42分許，在桃園縣
　　中壢市○○○路151號前，向姓名年籍不詳之人購入甲基安非
    他命12包（驗前總毛重141‧24公克），未及售出，即為警當
    場查獲，因認被告此部分行為，併涉犯毒品危害防制條例第4
    條第2項販賣第2級毒品罪嫌等語。
    此部分犯行已經原判決論述、認定販毒罪名不成立，應屬非法
    施用犯行；而所為施用犯行，正執行強制戒治程序中，有被告
    的前案紀錄表可憑，應不另為不受理諭知；扣案物即與本案無
    直接關聯，應由檢察官另行依法處理。
捌、適用法律
一、刑事訴訟法第299條第1項前段、第369條第1項前段、第364條。
二、毒品危害防制條例第4條第1項、第2項、第19條第1項。
三、刑法第2條第1項前段、第11前段、第28條、第59條；修正前第
　　56條、第51條第5款。
中　　華　　民　　國　　96　　年　　7 　　月　　 31 　　日
    　　　　　　　　　刑事第六庭審判長法　官  林堭儀
　　　　　　　　　　　　　　　　　　  法　官  陳玉雲
　　　　　　　　　　　　　　　　　　  法　官  郭豫珍
以上正本證明與原本無異。
如不服本判決，應於收受送達後十日內向本院提出上訴書狀，其
未敘述上訴之理由者並得於提起上訴後十日內向本院補提理由書
（均須按他造當事人之人數附繕本）。
                                      書記官  胡勤義
中　　華　　民　　國　　96　　年　　8 　　月　　1 　　日
附錄：本案論罪科刑法條全文
毒品危害防制條例第4條
製造、運輸、販賣第一級毒品者，處死刑或無期徒刑；處無期徒
刑者，得併科新臺幣 1 千萬元以下罰金。
製造、運輸、販賣第二級毒品者，處無期徒刑或 7 年以上有期徒
刑，得併科新臺幣 7 百萬元以下罰金。
製造、運輸、販賣第三級毒品者，處 5 年以上有期徒刑，得併科
新臺幣 5 百萬元以下罰金。
製造、運輸、販賣第四級毒品者，處 3 年以上 10 年以下有期徒
刑，得併科新臺幣 3 百萬元以下罰金。
製造、運輸、販賣專供製造或施用毒品之器具者，處 1 年以上 7
年以下有期徒刑，得併科新臺幣 1 百萬元以下罰金。
前五項之未遂犯罰之。
 附表（販毒對象：丙○○）
┌────┬───────┬────┬───┬───┬────┐
│ 日 期  │ 交易毒品地點 │販賣金額│聯絡人│交貨人│毒品種類│
├────┼───────┼────┼───┼───┼────┤
│94.7.2  │不詳          │2000元  │乙○○│乙○○│安非他命│
│下午5時 │              │        │      │或廖承│        │
│15分許  │              │        │      │啟    │        │
├────┼───────┼────┼───┼───┼────┤
│94.8.28 │桃園縣中壢市環│2000元  │廖承啟│廖承啟│同上    │
│下午4時 │北路某處      │        │      │      │        │
│30分許  │              │        │      │      │        │
├────┼───────┼────┼───┼───┼────┤
│94.9.4  │桃園縣觀音鄉大│5000元  │廖承啟│廖承啟│同上    │
│晚間9時 │觀路某處路邊  │        │      │      │        │
│許      │              │        │      │      │        │
├────┼───────┼────┼───┼───┼────┤
│94.9.12 │不詳          │1000元  │乙○○│乙○○│同上    │
│凌晨零時│              │        │      │或廖承│        │
│許      │              │        │      │啟    │        │
├────┼───────┼────┼───┼───┼────┤
│94.11.20│桃園縣中壢市某│4000元  │乙○○│廖承啟│同上    │
│晚間11時│處            │        │      │      │        │
│許      │              │        │      │      │        │
├────┼───────┼────┼───┼───┼────┤
│94.11.20│同上          │3000元  │乙○○│乙○○│海洛因  │
│晚間9時 │              │        │      │或廖承│        │
│28分許  │              │        │      │啟    │        │
│丙○○與│              │        │      │      │        │
│乙○○電│              │        │      │      │        │
│話聯絡後│              │        │      │      │        │
├────┼───────┼────┼───┼───┼────┤
│95年4月 │桃園縣觀音鄉大│2000元  │乙○○│乙○○│安非他命│
│初      │觀路上ＯＫ便利│        │      │或廖承│        │
│        │商店          │        │      │啟    │        │
└────┴───────┴────┴───┴───┴────┘
